臺灣嘉義地方法院民事裁定
111年度輔宣字第46號
聲  請  人  林妤芯  

相  對  人  王儷穎  

上列當事人間聲請輔助宣告事件，本院裁定如下：
    主    文
一、宣告王儷穎（女，民國○○○年○○月○日生，身分證統一編號：
    Ｚ○○○○○○○○○號）為受輔助宣告之人。
二、選定林妤芯（女，民國○○○年○月○日生，身分證統一編號：Ｚ
    ○○○○○○○○○號）為受輔助宣告之人王儷穎之輔助人。
三、聲請費用新臺幣壹仟元由受輔助宣告之人王儷穎負擔。
    理    由
一、聲請意旨：聲請人為相對人之母親，相對人因年幼耳膜炎高
    燒不退致腦力受損，於民國82年5月間領有中華民國身心障
    礙證明，致其為意思表示或受意思表示，或辨識其意思表示
    之效果之能力，顯有不足，並有前述證明可證，為此依民法
    第15條之1、第1113條之1及家事事件法第177 條規定，聲請
    對其為輔助之宣告，並選定聲請人為受輔助宣告之人之輔助
    人等語。
二、對於因精神障礙或其他心智缺陷，致其為意思表示或受意思
     表示，或辨識其意思表示效果之能力，顯有不足者，法院
    得因本人、配偶、四親等內之親屬、最近一年有同居事實之
    其 他親屬、檢察官、主管機關或社會福利機構之聲請，為
    輔助 之宣告，民法第15條之1 第1 項定有明文。經本院調
    查，聲 請人主張之前揭事實，已據提出前述證明、戶籍謄
    本為證。又本院審驗相對人之精神及心智狀況，在鑑定人前
    詢問相對人，相對人對詢問回答：「（姓名、年籍、現在何
    處？）王儷穎、Z000000000號。嘉基」、「（現與誰同住及
    何人照顧？）事情大部分由母親處理，並同意由母親擔任輔
    助人。」等情形，並斟酌嘉義基督教醫院精神科主治醫師趙
    星豪所為鑑定結果認：相對人自幼發展即較一般人為弱，認
    知功能不佳，並經鑑定領有中度智能不足身心障礙證明，在
    鑑定時，相對人意識清醒，對部分問話仍可正確回應，但理
    解判斷能力明顯不佳，無法獨立判斷複雜社會事務，其因其
    他心智缺陷，致其為意思表示或受意思表示，或辨識其意思
    表示效果之能力，顯有不足等語，此有本院111 年10月3日
    之勘驗筆錄、前述精神鑑定報告附卷可憑（見本院卷第41至
    51頁）。聲請人聲請對相對人為輔助之宣告，與前述法律規
    定相符，為有理由，應予准許。
三、又受輔助宣告之人，應置輔助人；法院為輔助之宣告時，應
     依職權就配偶、四親等內之親屬、最近一年有同居事實之
    其 他親屬、主管機關、社會福利機構或其他適當之人選定
    一人 或數人為輔助人；法院選定輔助人時，應依受輔助宣
    告之人 之最佳利益，優先考量受輔助宣告之人之意見，審
    酌一切情 狀，民法第1113條之1 第1 項、第2 項準用同法
    第1111條第 1 項、第1111條之1 前段各定有明文。經本院
    調查，相對人即受輔助宣告之人未婚、無子女，現與父、母
    同住及受照顧等情，而聲請人為相對人母親，其表示同意擔
    任相對人之輔助人，並經相對人父親、姊妹出具同意書同意
    由聲請人擔任相對人之輔助人等情形，有前述勘驗筆錄、戶
    籍謄本、親屬系統表及同意書在卷可參。本院考量聲請人為
    受輔助宣告之人母親，對受輔助宣告之人生活及消費習慣、
    病症已有相當瞭解，兩造間有良好之信賴及情感關係，並經
    相對人同意，認由聲請人任輔助人，能符合受輔助宣告之人
    之最佳利益，選定聲請人為輔助人，而相對人為附錄所示行
    為時，應經輔助人之同意，以保護受輔助宣告之人。
四、依家事事件法第177 條第2 項、第164 條第2 項，裁定如主
     文。
中　　華　　民　　國　　111 　年　　10　　月　　13　　日
                      家事法庭    法  官  李文輝
以上正本係照原本作成。
如對本裁定抗告，須於裁定送達後10日之不變期間內，向本院提
出抗告狀，並繳納抗告費新臺幣1000元。
中　　華　　民　　國　　111 　年　　10　　月　　13　　日
                                  書記官  張紜飴
附錄：
民法第15條之2 ：
受輔助宣告之人為下列行為時，應經輔助人同意。但純獲法律上
利益，或依其年齡及身分、日常生活所必需者，不在此限：
  一、為獨資、合夥營業或為法人之負責人。
  二、為消費借貸、消費寄託、保證、贈與或信託。
  三、為訴訟行為。
  四、為和解、調解、調處或簽訂仲裁契約。
  五、為不動產、船舶、航空器、汽車或其他重要財產之處分、
      設定負擔、買賣、租賃或借貸。
  六、為遺產分割、遺贈、拋棄繼承權或其他相關權利。
  七、法院依前條聲請權人或輔助人之聲請，所指定之其他行為
      。
第78條至第83條規定，於未依前項規定得輔助人同意之情形，準
用之。
第85條規定，於輔助人同意受輔助宣告之人為第1 項第1 款行為
時，準用之。
第1 項所列應經同意之行為，無損害受輔助宣告之人利益之虞，
而輔助人仍不為同意時，受輔助宣告之人得逕行聲請法院許可後
為之。